臺灣高等法院刑事判決　　　　　　94年度重上更(三)字第39號
上　訴　人　臺灣臺北地方法院檢察署檢察官
上　訴　人
即　被　告　丙○○
選任辯護人　林鼎鈞律師
上列上訴人因侵占案件，不服臺灣臺北地方法院85年度訴字第21
42號，中華民國86年 8月11日第一審判決（起訴案號：臺灣臺北
地方法院檢察署85年度偵字第7356號），提起上訴，經判決後，
由最高法院第三次發回更審，本院判決如下：
    主  文
原判決關於侵占部分撤銷。
丙○○連續行使偽造私文書，足以生損害於他人，處有期徒刑貳
年。如附表二所示支票背書偽造之「乙○○」署押均沒收。
    事  實
一、丙○○自民國（下同）76年1月起至84年6月底止，任臺北市
    ○○路49號3 樓鼎康証券股份有限公司（下稱鼎康公司，嗣
    經合併為元大京華證券股份有限公司）營業員，負責從事受
    託代客戶進行買賣股票業務。83年間乙○○、甲○○○、楊
    秀梅在該公司開戶後，均由丙○○擔任彼等之營業員，接受
    彼等之委託代為買賣股票。乙○○開戶後，為日後買賣股票
    方便，其所有之第000000-0號帳戶存摺即始終交由丙○○保
    管。另乙○○、楊秀梅除在本身開立之帳戶買賣股票外，亦
    經常借用甲○○○名義開立之第000000-0號帳戶（融資戶）
    買賣股票，故丙○○亦於84年 1月間取得甲○○○之上開帳
    戶存摺及印鑑章代為保管，方便買賣股票使用，丙○○遂基
    於其與乙○○、甲○○○、楊秀梅之私人信賴委託關係而持
    有甲○○○之上開存摺、印章，以及其以甲○○○上開帳戶
    代乙○○、楊秀梅買進之各類股票。嗣丙○○因本身買賣股
    票失利，週轉不靈，竟萌意圖為自己不法所有之概括犯意，
    自83年10月間起，先利用代乙○○辦理買賣股票辦理交割等
    手續須蓋用乙○○印章之機會，在乙○○之夫在臺北市經營
    之長青診所內，連續多次趁機盜用乙○○之印章，在空白之
    存券領回申請書、交割單及領取增資配股領據上蓋用「乙○○」之印文，隨後即自83年10月間至84年11月間，連續多次
    在鼎康證券公司內，在上開已盜用乙○○印文之空白文件上
    書寫內容，偽造乙○○名義之存券領回申請書、交割單及領
    取增資配股領據等文書，偽造完成後，或持偽造之存券領回
    申請書行使，向鼎康公司盜領乙○○在各該帳戶內之股票，
    使鼎康公司陷於錯誤而同意其領取股票，並將其中部分盜領
    之股票在乙○○上開帳戶內盜賣，再行使偽造之交割單完成
    交割手續，或使用偽造之增資配股領據領取新亞建設公司之
    增資配股股票，使新亞建設公司陷於錯誤而同意其領取股票
    ，均足以生損害於乙○○、鼎康公司、新亞建設公司。其中
    丙○○所盜領之立益紡織公司股票、南港輪胎公司股票及福
    昌紡織公司股票，在盜賣後並將鼎康公司為交割股款所簽發
    記載受款人為乙○○之支票五張，分別由其本人或利用不知
    情無犯罪故意之其所聘僱之業務助理李台德，在支票背面以
    偽造「乙○○」署押之方式偽造乙○○之背書後（利用李台
    德偽造背書部分係附表二編號一所示之支票），分別在不知
    情之楊銘中、葉高麗紫、及劉有瑞之帳戶內提示兌領行使，
    亦均足以生損害於乙○○，其所偽造乙○○背書並行使之五
    紙支票明細詳如附表二所示。另丙○○連續多次將乙○○所
    有存放在張女上開帳戶之股票盜領出來，並在甲○○○之上
    開帳戶內賣出，暨另連續多次將乙○○、楊秀梅所有存放於
    甲○○○帳戶內之股票，予以侵占後，在甲○○○之上開帳
    戶內賣出，嗣於賣出該等股票後，同以盜用甲○○○印章產
    生印文之方式，偽造甲○○○名義之交割單，向鼎康公司行
    使已完成交割手續，丙○○復在鼎康公司每次簽發之多紙交
    割支票上，以盜用甲○○○印章產生印文之方式，偽造甲○○○之背書後，經由不詳之銀行帳戶提示行使（上開經偽造
    甲○○○背書之支票張數、每張支票之金額、日期、號碼，
    均不詳），均足以生損害於甲○○○。又乙○○另曾將自永
    欣證券股份有限公司帳戶內領出之華隆紡織股份有限公司股
    票20萬股（即附表一編號十七所載）交付丙○○，委託丙○○代為存入鼎康公司乙○○前開帳戶內，惟丙○○並未依約
    存入乙○○之帳戶內，反予以侵占入己，另存入不詳之人頭
    帳戶內，事後並予以賣出。丙○○盜領、侵占乙○○、楊秀
    梅股票之詳細種類、數量、時間、犯罪方法、及所偽造乙○○、甲○○○名義之各式文書，均詳如附表一所示。迄於84
    年11月間，乙○○需款急用，向丙○○索討另行借貸之新台
    幣（下同）350 萬元未果，乃欲出售大同電機公司股票，發
    覺其帳戶內已無股票，經清查後始知悉上情。
二、案經乙○○訴由法務部調查局臺北市調查處移送臺灣臺北地
    方法院檢察署檢察官偵查起訴。
    理  由
一、訊據上訴人即被告丙○○對其原係鼎康公司之營業員，受託
    代於該公司開戶之告訴人乙○○及甲○○○、楊秀梅買賣股
    票，並曾在告訴人乙○○及甲○○○之上開帳戶領取股票後
    買賣告訴人乙○○、楊秀梅所有之上開股票等事實，固均坦
    承不諱，惟矢口否認有上揭犯行，辯稱：伊係受乙○○、甲○○○、楊秀梅等人委託買賣上開股票，乙○○並係借用甲○○○之帳戶買賣股票，但伊並沒有保管乙○○買賣股票帳
    戶存摺及甲○○○之帳戶存摺、印章，又伊係經乙○○同意
    借用其股票賣出，而伊支付利息給她，雙方純屬民事糾葛，
    並無何不法犯行云云。經查：
(一)上揭事實，業據告訴人乙○○及證人甲○○○、楊秀梅分別
    於偵審中迭次指述綦詳，彼等所述之情節均相互符合（證人
    甲○○○部分見偵查卷第10頁至第12頁、第37頁、原審卷第
    19頁背面、第 138頁背面及本院上訴卷第42頁、第68頁；證
    人楊秀梅部分見本院上訴卷第35頁至第36頁），並有與告訴
    人乙○○及證人甲○○○、楊秀梅指述情節相符之鼎康証券
    公司買賣對帳單、現股買進報告書、融資買進報告書、現股
    賣出報告書、融資賣出報告書、華南商業銀行跨行匯款回條
    聯、存卷領回申請書及委託領回交付清單、台北市第一信用
    合作社跨行匯款申請書回條、股票領據、轉帳証明、証券買
    進交付清單、大信綜合証券公司交易紀錄、永欣証券公司交
    易紀錄、大展証券公司交易紀錄、鼎康證券公司87年2月5日
    鼎康（八七）行字第0073號函所附之買賣對帳單、交割資料
    、明細表及支票影本、被告盜賣告訴人乙○○所有之立益公
    司、南港輪胎公司、福昌紡織公司股票後分別在楊銘中、葉
    高麗子、劉有瑞帳戶提示之支票影本 4紙、鼎康證券公司檢
    送之王明德開戶資料影本、本院前審向臺灣臺北地方法院調
    閱之楊銘中、葉高麗子、劉有瑞三人在鼎康證券公司之開戶
    資料、資增配股領據、被告於案發後書立之字據等資料影本
    多件在卷可稽（分別附於偵查卷、原審卷及本院上訴卷、上
    更（一）卷及外放袋），堪認告訴人乙○○所指述及證人甲○○○、楊秀梅之證述情節確與事實相符。
(二)被告在告訴人乙○○帳戶賣出立益公司、福昌公司及南港輪
    胎公司股票後，鼎康公司簽發交割股款之支票 5紙，均係由
    被告自行書寫告訴人乙○○之署押作為背書，或指示其聘僱
    之業務助理李台德書寫告訴人乙○○之署押背書後，分別在
    楊銘中、葉高麗子及劉有瑞帳戶提示兌領等情，此有有價證
    券買賣對帳單、告訴人乙○○所提之支票影本 4紙、鼎康證
    券公司87年2月5日鼎康（八七）行字第0073號函所附之買賣
    對帳單、交割資料、明細表及支票影本附卷足憑（見本院上
    訴卷第78頁、第80頁至第82頁、第85頁至第88頁背面），並
    經被告及證人李台德分別供述在卷（證人李台德部分見本院
    上更（一）卷第87頁，被告部分見同卷第85頁及上更（三）
    卷94年 9月23日審判程序筆錄）。被告雖辯稱係因告訴人乙○○及其夫炒作股票，而委託被告借用上開帳戶買賣，因交
    割時被告漏未背書，故而代寫云云，然查告訴人乙○○本身
    設有帳戶，亦利用甲○○○之帳戶買賣股票，且該等股票均
    係在告訴人乙○○本身開設之帳戶賣出，顯無另行將交割支
    票在他人帳戶提示之必要，且倘若告訴人乙○○知情並同意
    出售股票，得款支票本屬告訴人乙○○所有，自應交由告訴
    人乙○○提示，即使被告向告訴人乙○○借款周轉，亦可由
    告訴人乙○○親自背書轉讓，豈有悉數由被告及其聘僱之助
    理李台德書寫告訴人乙○○姓名背書後，再由無關之他人帳
    戶提示之理，被告所辯顯屬不實，該等股票均係被告盜賣，
    並因唯恐告訴人乙○○察覺，故以偽造告訴人乙○○背書之
    方式在楊銘中等人帳戶提示支票等情，至為灼然。又王明德
    、楊銘中、葉高麗子、劉有瑞等人均為被告之客戶，彼等之
    帳戶均曾由被告使用買賣股票等情，亦為被告供認不諱，並
    經證人王明德於本院前審審理時證述屬實（見本院上更（一
    ）卷第 112頁），亦足以佐證被告確有將盜領之股票利用該
    等帳戶賣出之事實。另依證券公司之作業手續規定，在客戶
    帳戶賣出之股票，所得股款均已指名支票支付，此由被告在
    告訴人乙○○帳戶內盜賣之立益公司、福昌紡織公司及南港
    輪胎公司股票，均由鼎康公司簽發受款人為乙○○之支票交
    割乙節，亦可相互印證。另本件被告在甲○○○帳戶內盜賣
    股票之交割憑單及所得股款金額等相關資料，雖以逾 5年之
    保存期限而銷燬，業經元大京華證券公司91年 9月26日（九
    十一）元證莊字第1690號函敘明（見本院上更（一）卷第16
    2 頁），致鼎康公司當時簽發交割支票之張數、金額、日期
    及支票號碼均已無法查證，惟被告既在證人甲○○○帳戶內
    盜賣股票，鼎康公司勢必簽發以甲○○○為受款人之支票多
    紙辦理交割，被告又係在甲○○○等人不知情之情形下盜賣
    股票，則被告必有盜用甲○○○印章偽造背書，再持以行使
    兌領之犯行，亦堪予認定。
(三)告訴人乙○○於83年12月13日自永欣證券公司領出華隆紡織
    公司股票 200張後，雖交由被告委託其存入告訴人乙○○在
    鼎康證券之帳戶內，並由證人甲○○○陪同被告前往集保公
    司辦理手續，惟該等股票並未存入告訴人乙○○之帳戶內，
    日後並由王明德之帳戶賣出等事實，業據告訴人乙○○指訴
    綦詳，並經證人甲○○○證述明確（見本院上訴卷第68頁）
    ，復有永欣證券公司證券買進交付清單影本可憑，該等股票
    自係被告收受後即予侵占，而未依約存入告訴人乙○○之帳
    戶內甚明。至於本院前審向臺灣證券集保公司、華隆股份有
    限公司函查該等股票之賣出情形，雖經臺灣證券集保公司及
    華隆嘉畜聯合股務中心函覆告訴人乙○○係集保帳戶，無法
    查知股票賣出流向，然亦不足資為有利於被告之論據。
(四)被告雖另辯稱係向告訴人乙○○借用股票云云，而告訴人乙○○曾將新亞建設公司股票 291張借予被告對外質押之情，
    業據告訴人乙○○供明在卷，然若其餘之股票亦係告訴人乙○○同意借予被告賣出，衡情並無刻意予以隱諱，僅單獨承
    認出借新亞公司 291張股票之必要，且查本件股票種類十餘
    種，股數達百餘萬股，價質不菲，茍告訴人乙○○或楊秀梅
    確曾同意將本件股票借與被告，衡情告訴人乙○○等當無未
    要求被告出具借用之書據，載明借用股票之種類、股（張）
    數、何時償還及應付之代價等，資為憑據之理，甚且並要求
    被告應提供擔保，惟何以均無何借用之字據；又告訴人乙○○於84年11月18日向法務部調查局臺北市調查處（下稱調查
    局臺北市調處）提出檢舉後，被告始於84年12月13日書立積
    欠告訴人乙○○股票之借據（見偵查卷第 7頁），意圖要求
    告訴人乙○○撤銷告訴，亦據告訴人乙○○指述明確，亦可
    見被告確有盜賣、侵占告訴人乙○○股票之事實，否則何須
    於告訴人乙○○提出檢舉後始書立借據表示願意償還，況被
    告對究竟於何時向告訴人乙○○借用股票、每次借用之種類
    、張數、何時及如何償還等均無法供明，且前後說詞諸多矛
    盾，如在調查局臺北市調處調查時供稱：「乙○○於買賣股
    票期間，曾多次以股票質押向我調借現金，因他無法還錢，
    所以將上述股票交給我賣掉還債。」等語（見偵查卷第16頁
    ），而於原審法院審理時改稱：「他（告訴人）將股票領回
    後，求我作價差，我建議可作抵押借款當金主，可收利息，
    利息均是以現金支付。」等語（見原審卷第108頁、第109頁
    ），另在原審法院所提之答辯狀則謂「由被告向其借股票，
    將該股票靈活運用，日後被告應償還相同數額之股票，並負
    擔約定之利息」云云（見原審卷第28頁背面）；事後則又改
    稱係向告訴人乙○○借貸云云，均難以採信。至於前開借據
    雖使用「借據」名義，且記載之股票種類、數量亦與事後清
    查結果不盡相符，然此顯係被告使用「借據」名義作為脫免
    侵占刑責之藉口，以及當時告訴人乙○○未及就其所有股票
    詳細清點計算所致，仍不足資為有利於被告之論據。
(五)證人楊秀梅雖指稱其遭侵占之華隆公司、中興紡織公司、泰
    山公司及新光合纖公司股票均為1萬5千股（15張）；然查其
    中新光合纖公司股票之實際數量為 1萬股（10張），業經被
    告供明在卷（見本院上訴卷第53頁），並有有價證券買賣對
    帳單可稽；另被告在證人甲○○○帳戶內替楊秀梅買進賣出
    之華隆公司股票數量均為 1萬股，亦有甲○○○帳戶之有價
    證券買賣對帳單可稽（見偵查卷第25頁），故證人楊秀梅指
    稱關於新光合纖及華隆公司股票被侵占之數量尚有誤會，被
    告所侵占華隆公司及新光合纖公司股票均應為 1萬股。又被
    告事後雖於85年11月28日與證人楊秀梅訂立和解書（見原審
    卷第33頁），然依其內容僅係表明被告賠償證人楊秀梅之金
    額及支付方式，與被告侵占楊秀梅股票之犯行無關，實不足
    資為有利於被告之論據。
(六)依卷附元大京華證券公司91年9月26日（91）元證莊字第169
    0號及92年8月7日（92）元證莊字第827號函說明三所載：「
    依信用交易（包含融資、融券）之辦理規定，融資交易，客
    戶於融資賣出時，其所得股款並非賣出價格之全部，尚需扣
    除其於融資股票買進時，向券商融資之金額，而該融資金額
    之成數及利率因時有異動，……，而融券交易亦有相同問題
    ，即客戶於融券買回時，其買回時所得股款，係先以其融券
    賣出時所繳存之保證金，加計有關買賣之盈虧及扣除稅費後
    ，始為其應得股款，而融券保證金之利率及成數亦時有調整
    ，且需依據個別股票融券期間之長短逐日計算」，被告雖辯
    稱以融資買進之股票，後來賣出時都沒有那麼高的價錢，都
    沒有餘額云云，並以事隔已久，而無法提出當時融資買賣股
    票之資料，惟依告訴人乙○○代理人許進德律師於本院本審
    審理中提出之告訴理由狀中載明本件股票中僅有附表一編號
    十及十二之新亞建設公司股票及太平洋建設公司股票，係以
    融資方式買進，並提出當時以融資買進該等股票之「鼎康證
    卷股份有限公司融資買進報告書」影本三紙及告訴人乙○○
    於84年4月17日轉帳 174萬176元股款（即融資買進新亞建設
    公司15萬股之款項）之帳簿影本，暨84年 2月20日自華南商
    業銀行匯款122萬332元（即融資買進太平洋建設公司股票10
    萬股款項）至甲○○○所有世華銀行帳戶之匯款回條聯影本
    乙紙在卷為憑，被告亦不否認此告訴人乙○○代理人所為之
    指述及各該以甲○○○帳戶融資買進新亞建設公司股票及太
    平洋建設公司股票之「融資買進報告書」，暨告訴人乙○○
    為支付股款之轉、匯款資料，茲該新亞建設公司股票15萬股
    ，當時融資買進之單價其中10萬股為每股29.1元，總金額加
    手續費為291萬4146元，融資金額為174萬6千元，另5萬股當
    時買進之單價為每股 28.5元，總金額加手續費為142萬7030
    元，融資金額為85萬5千元，嗣於84年5月10日賣出時，其中
    3萬5千股之每股賣出價為25元，5萬5千股之每股賣出價為25
    .1 元，另6萬股每股賣出價為25.2元，扣除稅款及手續費後
    ，總計得款375萬831元，此有「鼎康證卷股份有限公司融資
    報告書」影本5紙在卷可參，依此扣除當時買進之融資款260
    萬1千元及部分融資利息，亦尚餘110餘萬元，顯非如被告所
    辯已無何餘款，至告訴人乙○○係於84年2月17日以每股30.
    4 元之價格融資買進太平洋建設公司股票10萬股，嗣被告於
    84年2月23日分別以每股29.8元（1萬6千股）、30元（5 萬5
    千股）及30.2元（3萬9千股）之價格賣出該融資買進之股票
    ，有「鼎康證卷股份有限公司融資報告書」影本 5紙在卷可
    參，扣除稅款及手續費後總計得款 328萬9980元，而經扣除
    當時買進之融資款182萬4千元及部分融資利息，亦尚有餘額
    140 餘萬元，亦非如被告所辯已無何餘款，是被告所辯以融
    資買進之股票，嗣經賣出後已無餘額云云，殊非事實。
(七)按刑法上之侵占罪為即成犯，於持有人將持有他人之物變易
    為所有之意思時，即行成立（參照最高法院43年台上字第67
    5號、67 年台上字第2662號判例）。查告訴人乙○○及楊秀
    梅除以本身在鼎康公司開立之帳戶買賣股票外，並亦經常借
    用甲○○○之名義開立之帳戶（融資戶）買賣股票等情，此
    據被告、告訴人乙○○及證人楊秀梅、甲○○○等供明在卷
    ，而證人甲○○○於偵審時迭次證稱將帳戶存摺及印章交予
    被告保管，以方便買賣股票等語在卷，被告於原審法院審理
    時亦供承甲○○○有時不方便時，將印章及存摺交給伊保管
    ，託伊辦理股票交割等語（見原審卷第18頁正面），被告因
    而基於與告訴人乙○○及證人甲○○○、楊秀梅之私人信賴
    委託關係而持有證人甲○○○之上開存摺、印章，暨持有該
    以證人甲○○○上開帳戶代告訴人乙○○及楊秀梅買進之各
    類股票，詎被告基於意圖為自己不法所有之犯罪故意，將持
    有告訴人乙○○及楊秀梅所有在甲○○○帳戶內之股票予以
    侵占並賣出，其侵占犯行即已成立，且所侵占之標的為各該
    股票之本身，至於被告於侵占股票後另行賣出處分，或辦理
    交割而收取股款等所為，均係侵占成立後處分贓物之行為及
    所得，並非侵占所持有賣出股票之股款。故本件被告侵占之
    部分股票雖無法查明確切之流向，盜賣後之部分得款金額亦
    無法查證明確，然均與被告成立侵占犯行無礙。又買賣股票
    完成時均須填寫交割單辦理交割手續，此據被告供明在卷，
    前開有價證券買賣對帳單亦均有交割日期之紀錄，故被告在
    未經告訴人乙○○及甲○○○同意而賣出各該股票時，顯均
    有偽造交割單並行使已完成交割手續之犯行，自無庸置疑。
    又證人甲○○○之存摺及印章雖交予被告保管使用，然被告
    在該帳戶內盜賣告訴人乙○○及楊秀梅之股票部分所為，均
    未經告訴人乙○○及證人楊秀梅、甲○○○之同意或授權，
    是被告就此使用證人甲○○○之印章製作交割單及在交割支
    票上背書部分所為，顯然逾越證人甲○○○之授權範圍，亦
    屬偽造行為甚明。此外，告訴人乙○○及證人甲○○○另曾
    在永欣證券公司及大展證券公司開戶買賣股票等事實，均與
    被告有無上開侵占等犯行之待證事實無關，難認屬有利於被
    告之證據，而本件被告犯行已臻明確，被告於本院本審審理
    時聲請傳喚杜天興及慧律法師，以資證明被告與告訴人乙○○間有金錢往來及迭向告訴人乙○○借用股票，暨告訴人乙○○於83年至85年間曾交付股票予慧律法師保管，惟查，本
    件所審究者係被告是否有盜領及侵占如附表一所示告訴人乙○○及證人楊秀梅所有之股票，至被告與告訴人乙○○間是
    否與金錢來往或前曾否向告訴人乙○○借用股票，並不因之
    即認告訴人乙○○必有將如附表一所示之股票借與被告，且
    告訴人乙○○縱曾將其所有股票交由慧律法師保管，亦與被
    告是否盜領或侵占如附表一所示之股票無何關聯性，本院認
    無傳喚杜天興及慧律法師之必要，附此敘明。
    綜上所述，被告所辯各節，要屬推諉卸責之詞，殊無足採，
    事證明確，被告犯行，應堪認定。
二、（一）按證券商之業務人員，其業務範圍為「一、有價證券
    投資分析或內部稽核。二、有價證券承銷、買賣之接洽或執
    行。三、有價證券自行買賣、結算交割或代辦股務。四、有
    價證券買賣之開戶、受託、申報、結算、交割或為款券收付
    、保管。五、有價證券買賣之融資融券。」，被告行為時係
    擔任鼎康公司營業員，其從事之職務為上開各款有價證券承
    銷、自行買賣或受託買賣等職務，此有被告行為時之證券商
    負責人與業務人員管理規則第2條第2項、第 3條第1項第2款
    分別定有明文；另該管理規則第16條第 2項第11款明文禁止
    業務人員挪用或代客戶保管有價證券、款項、印鑑或存摺，
    是被告雖身為證券商之業務人員，然其違規代證人甲○○○
    保管存摺及印鑑之行為，僅係彼等私人間之委任關係，並因
    代證人甲○○○保管存摺及印鑑，而隨時可領取該帳戶之股
    票，自屬間接持有證人甲○○○帳戶內之股票，然該保管證
    人甲○○○保管存摺及印鑑之行為，並非其業務上之正當行
    為，換言之被告並非基於業務關係而持有上開證人甲○○○
    所有之存摺及印鑑，被告將告訴人乙○○及楊秀梅所有存放
    於甲○○○帳戶內之股票予以侵占後，在甲○○○之上開帳
    戶內賣出，並於賣出後，以盜用甲○○○印章產生印文之方
    式，偽造甲○○○名義之交割單，向鼎康公司行使以完成交
    割手續，其復在鼎康公司交付之交割支票上，以盜用甲○○○印章產生印文之方式，偽造甲○○○之背書後，經由不詳
    之銀行帳戶提示行使等行為，係犯刑法第216條、第210條之
    行使偽造私文書罪及第335條第1項之普通侵占罪。公訴人認
    被告此部分侵占股票之犯行係犯刑法第336條第2項之業務侵
    占罪，容有誤會，應予變更起訴法條。（二）告訴人乙○○
    另自永欣證券股份有限公司帳戶內領出之華隆紡織股份有限
    公司股票20萬股，委託被告代為存入鼎康公司乙○○前開帳
    戶內，惟被告並未依約將之存入告訴人乙○○之帳戶內，反
    予以侵占入己，亦係犯刑法第335條第1項之普通侵占罪。（
    三）被告盜用告訴人乙○○之印文而偽造告訴人乙○○名義
    之存券領回申請書、交割單及領取增資配股領據等文書後，
    分別持以向鼎康公司盜領告訴人乙○○在各該帳戶內之股票
    並予賣出，或持向新亞建設公司領取增資配股股票，而使新
    亞建設公司陷於錯誤而同意其領取股票，復在鼎康公司交付
    之受款人為告訴人乙○○之支票背面偽造告訴人乙○○背書
    ，持以提示兌領等行為，係犯刑法第216條、第210條之行使
    偽造私文書罪、第339條第1項之詐欺取財罪。被告利用其聘
    僱而不知情之李台德在附表二編號一所示支票背面偽造告訴
    人乙○○之背書，係屬間接正犯。至被告盜蓋告訴人乙○○
    及甲○○○印章，暨偽造告訴人乙○○及甲○○○署押之行
    為，分別為其偽造私文書之部分行為，而其偽造私文書後復
    持以行使，其偽造私文書之低度行為應為行使偽造私文書之
    高度行為所吸收，均不另論罪。被告各先後多次詐欺、侵占
    及行使偽造私文書犯行，各時間緊接，手段相似，觸犯犯罪
    構成要件相同之罪名，顯均係基於概括犯意為之，均應依連
    續犯規定以一罪論，並依法加重其刑。而被告所犯連續詐欺
    罪及連續侵占罪分別與連續行使偽造私文書間，具有方法結
    果之牽連關係，均為牽連犯，應從一重之連續行使偽造私文
    書罪處斷。至被告盜賣或侵占福昌紡織公司、立益公司、南
    港輪該公司、寶祥公司、元大多元基金、新亞建設公司增資
    配股、華隆紡織公司、中興紡織公司、泰山公司、新光合纖
    公司等股票部分之犯行及該等部分行使偽造存券領回申請書
    、交割單、增資配股領據、告訴人乙○○之支票背書及甲○○○之支票背書等犯行，雖未經公訴人提起公訴，惟此部分
    與被告經起訴而論罪部分，具有連續犯或牽連犯之裁判上一
    罪關係，本院自得併予審理。
三、原審對被告予以論罪科刑，固非無見，惟查（一）被告侵占
    甲○○○帳戶內之股票，所為係犯普通侵占罪，原審認係犯
    業務侵占罪，適用法律，實有未當；（二）原審判決附表並
    未記載被告偽造之股票交割單或署押，且被告係以盜用印章
    之方式偽造交割單，並未偽造署押，其主文中關於沒收署押
    部分之諭知即嫌無據；（三）被告另有行使偽造存券領回申
    請書、增資配股領據及支票背書之犯行，且此為起訴效力所
    及，原判決未一併審究，亦有未當；（四）原審判決認定被
    告詐領、侵占之股票種類、數額及侵占之方法等均與事實不
    符（詳如原審判決附表與本院判決附表所載各該內容之對照
    ），亦有未合；是被告上訴意旨否認犯罪，固無理由，惟檢
    察官上訴意旨以原審判決認定事實不當，而指摘原審判決不
    當，則有理由，是原判決關於侵占部分既有可議，自應由本
    院予以撤銷改判，爰審酌被告之素行，犯罪之動機、目的、
    手段，身為證券公司營業員，竟利用客戶對其之信賴關係大
    量盜賣、侵占客戶之股票，犯罪情節並非輕微，犯後雖與被
    害人楊秀梅成立和解，然迄仍未與告訴人乙○○達成和解，
    賠償告訴人乙○○損失及犯罪後態度等一切情狀，量處如主
    文第二項所示之刑。
四、如附表二所示之支票雖非被告所有，然被告在各該支票上偽
    造之「乙○○」背書仍屬偽造之署押，應依刑法第 219條規
    定沒收之；另被告冒用告訴人乙○○名義偽造之交割單、存
    券取回申請書、增資配股領據及偽造甲○○○背書之支票，
    均已非被告所有，且各該文書上所蓋用之乙○○、甲○○○
    之印文又係屬盜用之印文，並非屬偽造之印文，均不得宣告
    沒收。
五、至臺灣臺北地方法院檢察署檢察官移送併辦意旨（94年度偵
    字第1293號）以：被告於於84年 4月14日受告訴人乙○○之
    託購買新亞建設公司股票200張及融資150張，經告訴人乙○○匯款後，其中被告分別以甲○○○、劉有瑞及楊銘中帳戶
    買進49張、60張及91張，惟該等股票嗣經被告賣出後，所得
    款項遭被告予以侵占，因認被告就此涉犯刑法第342條第1項
    之背信及第335條第1項之侵占等罪嫌云云；惟此為被告所否
    認，而縱被告有以甲○○○、劉有瑞及楊銘中等人帳戶買進
    該等股票，並無法證明係被告替告訴人乙○○所買進，且該
    等股票亦非被告為告訴人乙○○持有，是縱被告嗣有賣出該
    等股票，亦不足證明被告係侵占告訴人乙○○所有之股票，
    被告此部分犯行尚屬不能證明，自與上揭被告論罪科刑部分
    無裁判上一罪之關係可言，自應退回由檢察官另行處理。至
    告訴人乙○○指稱被告另侵占其所有之新亞公司股票291 張
    ，並由被告與案外人杜天興盜賣乙節，經查該新亞建設公司
    股票 291張，係經告訴人乙○○同意借予被告質押之用，業
    迭據告訴人乙○○及告訴代理人陳明在卷（見偵查卷第 5頁
    背面、原審卷第109頁、第13  3頁背面及本院上訴卷第53頁
    ），則該部分之股票既經告訴人乙○○同意借予被告對外質
    押處分，顯然已授與被告處分之權能，則不論被告予以質押
    借款或出賣得款周轉，亦無侵占刑責可言，附此敘明。
據上論斷，應依刑事訴訟法第369條第1項前段、第364條、第299
條第1項前段、第300條，刑法第56條、第216條、第210條、第33
5條第1項、第339條第1項、第 219條、第55條，罰金罰鍰提高標
準條例第1條前段，判決如主文。
本案經檢察官吳慧蘭到庭執行職務。
中　　華　　民　　國　　94　　年　　10　　月　　7 　　日
　　　　　　　　　臺灣高等法院刑事第八庭
                                審判長法　官　吳　敦
　　　　　　　　　　　　　　　　　　  法　官  沈宜生
                                      法　官　張傳栗
以上正本證明與原本無異。
如不服本判決，應於收受送達後十日內向本院提出上訴書狀，其
未敘述上訴之理由者並得於提起上訴後十日內向本院補提理由書
（均須按他造當事人之人數附繕本）。
                                      書記官  秦慧榮
中　　華　　民　　國　　94　　年　　10　　月　　11　　日
附錄：本案論罪科刑法條全文
中華民國刑法第216條
行使第210條至第215條之文書者，依偽造、變造文書或登載不實
事項或使登載不實事項之規定處斷。
中華民國刑法第210條
偽造、變造私文書，足以生損害於公眾或他人者，處五年以下有
期徒刑。
中華民國刑法第335條第1項
意圖為自己或第三人不法之所有，而侵占自己持有他人之物者，
處五年以下有期徒刑、拘役或科或併科一千元以下罰金。
中華民國刑法第339條第1項
意圖為自己或第三人不法之所有，以詐術使人將本人或第三人之
物交付者，處五年以下有期徒刑、拘役或科或併科一千元以下罰
金。
附表一：
┌──┬────┬───┬────┬───┬────┬─────────┐
│編號│股票名稱│股數  │存放帳戶│所有人│犯罪日期│犯罪方法          │
├──┼────┼───┼────┼───┼────┼─────────┤
│一  │大同電機│十萬股│鼎康公司│乙○○│84.1.18 │盜用乙○○印章，偽│
│    │股份有限│      │一一八八│      │        │造乙○○名義之存券│
│    │公司    │      │三九－九│      │        │領回申請書盜領。  │
│    │        │      │號（張一│      │        │                  │
│    │        │      │惠）    │      │        │                  │
├──┼────┼───┼────┼───┼────┼─────────┤
│二  │中華開發│十萬股│同上    │乙○○│83.10.8 │同上              │
│    │股份有限│      │        │      │        │                  │
│    │公司    │      │        │      │        │                  │
├──┼────┼───┼────┼───┼────┼─────────┤
│三  │同上    │三萬股│同上    │同上  │83.11.3 │同上              │
│    │        │      │        │      │        │                  │
│    │        │      │        │      │        │                  │
├──┼────┼───┼────┼───┼────┼─────────┤
│四  │同上    │二萬股│同上    │同上  │83.11.4 │同上              │
│    │        │      │        │      │        │                  │
│    │        │      │        │      │        │                  │
├──┼────┼───┼────┼───┼────┼─────────┤
│五  │福昌紡織│十四萬│同上    │同上  │84.4.10 │同上              │
│    │股份有限│兩千股│        │      │        │                  │
│    │公司    │      │        │      │        │                  │
├──┼────┼───┼────┼───┼────┼─────────┤
│六  │同上    │八千股│同上    │同上  │83.12.27│在乙○○帳戶盜賣，│
│    │        │      │        │      │        │83.12.29盜用乙○○│
│    │        │      │        │      │        │印章偽造交割單交割│
│    │        │      │        │      │        │。得款支票偽造張一│
│    │        │      │        │      │        │惠背書在楊銘中帳戶│
│    │        │      │        │      │        │提示（附表二編號五│
│    │        │      │        │      │        │）。              │
├──┼────┼───┼────┼───┼────┼─────────┤
│七  │同上    │五萬股│同上    │同上  │83.12.29│方法同上。83.12.31│
│    │        │      │        │      │        │偽造交割單交割。支│
│    │        │      │        │      │        │票在楊銘中帳戶提示│
│    │        │      │        │      │        │（附表二編號三）  │
├──┼────┼───┼────┼───┼────┼─────────┤
│八  │同上    │十萬股│同上    │同上  │83.12.31│方法同上。84.1.6偽│
│    │        │      │        │      │        │造交割單交割。支票│
│    │        │      │        │      │        │在劉有瑞帳戶提示（│
│    │        │      │        │      │        │附表二編號四）。  │
├──┼────┼───┼────┼───┼────┼─────────┤
│九  │元大多元│一萬股│同上    │同上  │84.4.12 │84.4.11在甲○○○ │
│    │基金    │      │        │      │        │帳戶賣出，84.4.12 │
│    │        │      │        │      │        │盜用乙○○印章偽造│
│    │        │      │        │      │        │存券領回申請書盜領│
│    │        │      │        │      │        │，再盜用甲○○○印│
│    │        │      │        │      │        │章偽造交割單，在王│
│    │        │      │        │      │        │陳玉華帳戶交割。  │
├──┼────┼───┼────┼───┼────┼─────────┤
│十  │新亞建設│十五萬│鼎康公司│同上  │84.5.10 │在甲○○○帳戶盜賣│
│    │開發股份│股    │一一九一│      │        │，84.5.11盜用王陳 │
│    │有限公司│      │七四－二│      │        │玉華印章偽造交割單│
│    │        │      │號王陳玉│      │        │交割。            │
│    │        │      │華帳戶  │      │        │                  │
├──┼────┼───┼────┼───┼────┼─────────┤
│十一│同上    │六萬二│增資配股│同上  │84.11.7 │盜用乙○○印章偽造│
│    │        │千四百│        │      │        │增資配股領據，予以│
│    │        │股    │        │      │        │盜領。            │
├──┼────┼───┼────┼───┼────┼─────────┤
│十二│太平洋建│十萬股│鼎康公司│同上  │84.2.23 │在甲○○○帳戶盜賣│
│    │設股份有│      │一一九一│      │        │，84.2.24盜用王陳 │
│    │限公司  │      │七四－二│      │        │玉華印章偽造交割單│
│    │        │      │號王陳玉│      │        │交割。            │
│    │        │      │華帳戶  │      │        │                  │
├──┼────┼───┼────┼───┼────┼─────────┤
│十三│立益紡織│十萬股│同前鼎康│同上  │83.12.28│在乙○○帳戶盜賣，│
│    │股份有限│      │公司張一│      │        │83.12.30盜用乙○○│
│    │公司    │      │惠帳戶  │      │        │印章偽造交割單交割│
│    │        │      │        │      │        │。得款支票偽造張一│
│    │        │      │        │      │        │惠背書在楊銘中帳戶│
│    │        │      │        │      │        │提示（附表二編號一│
│    │        │      │        │      │        │）                │
├──┼────┼───┼────┼───┼────┼─────────┤
│十四│南港輪胎│十萬股│同上    │同上  │83.12.28│方法同上。83.12.30│
│    │公司股票│      │        │      │        │交割，支票存入葉高│
│    │        │      │        │      │        │麗子帳戶（附表二編│
│    │        │      │        │      │        │號二）。          │
├──┼────┼───┼────┼───┼────┼─────────┤
│十五│寶祥建設│五萬股│同上    │同上  │83.12.7 │在乙○○帳戶盜賣，│
│    │股份有限│      │        │      │        │83.12.8盜用乙○○ │
│    │公司    │      │        │      │        │印章偽造交割單交割│
│    │        │      │        │      │        │。                │
├──┼────┼───┼────┼───┼────┼─────────┤
│十六│臺灣苯乙│五千股│同上鼎康│同上  │84.2.24 │在甲○○○帳戶賣出│
│    │烯股份有│      │公司王陳│      │        │，84.2.25盜用王陳 │
│    │限公司  │      │玉華帳戶│      │        │玉華印章偽造交割單│
│    │        │      │        │      │        │交割。            │
├──┼────┼───┼────┼───┼────┼─────────┤
│十七│華隆紡織│廿萬股│        │同上  │83.12.13│乙○○於83.12.13自│
│    │股份有限│      │        │      │        │永欣證券股份有限公│
│    │公司    │      │        │      │        │司領出上開股票，交│
│    │        │      │        │      │        │付丙○○委託存入鼎│
│    │        │      │        │      │        │康公司前開帳戶內，│
│    │        │      │        │      │        │丙○○予以侵占並未│
│    │        │      │        │      │        │存入該帳戶內，並在│
│    │        │      │        │      │        │王明德帳戶賣出。  │
├──┼────┼───┼────┼───┼────┼─────────┤
│十八│華隆股份│一萬股│同上    │楊秀梅│84.1.26 │在甲○○○帳戶盜賣│
│    │有限公司│      │        │      │        │，84.1.27盜用王陳 │
│    │        │      │        │      │        │玉華印章偽造交割單│
│    │        │      │        │      │        │交割。            │
├──┼────┼───┼────┼───┼────┼─────────┤
│十九│中興紡織│一萬五│同上    │同上  │84.5.27 │在甲○○○帳戶盜賣│
│    │股份有限│千股  │        │      │        │，84.5.29盜用王陳 │
│    │公司    │      │        │      │        │華印章偽造交割單交│
│    │        │      │        │      │        │割。              │
├──┼────┼───┼────┼───┼────┼─────────┤
│二十│泰山股份│同上  │同上    │同上  │84.3.   │在甲○○○帳戶盜賣│
│    │有限公司│      │        │      │        │，84.3.2盜用王陳玉│
│    │        │      │        │      │        │華印章偽造交割單交│
│    │        │      │        │      │        │割。              │
├──┼────┼───┼────┼───┼────┼─────────┤
│廿一│新光合纖│一萬股│同上    │同上  │84.3.28 │在甲○○○帳戶盜賣│
│    │股份有限│      │        │      │        │，84.3.30盜用王陳 │
│    │公司    │      │        │      │        │玉華印章偽造交割單│
│    │        │      │        │      │        │交割。            │
└──┴────┴───┴────┴───┴────┴─────────┘
附表二：
┌──┬───┬───┬───────┬────┬────┬──────┐
│編號│付款人│發票人│金額（新台幣）│發票日  │支票號碼│備註        │
├──┼───┼───┼───────┼────┼────┼──────┤
│一  │世華聯│鼎康證│三百二十五萬五│83.12.30│0000000 │盜賣立益公司│
│    │合商業│券股份│千五百三十一元│        │        │股票        │
│    │銀行營│有限公│              │        │        │            │
│    │業部  │司    │              │        │        │            │
├──┼───┼───┼───────┼────┼────┼──────┤
│二  │同上  │同上  │五百六十七萬四│83.12.10│0000000 │盜賣南港輪胎│
│    │      │      │千七百七十八元│        │        │股票        │
├──┼───┼───┼───────┼────┼────┼──────┤
│三  │同上  │同上  │一百二十五萬四│83.12.31│0000000 │盜賣福昌紡織│
│    │      │      │千四百二十五元│        │        │公司股票    │
│    │      │      │              │        │        │            │
├──┼───┼───┼───────┼────┼────┼──────┤
│四  │同上  │同上  │二百五十七萬零│84.1.6  │0000000 │同上        │
│    │      │      │五百七十六元  │        │        │            │
├──┼───┼───┼───────┼────┼────┼──────┤
│五  │同上  │同上  │二十七萬七千零│83.12.29│0000000 │同上        │
│    │      │      │八十元        │        │        │            │
└──┴───┴───┴───────┴────┴────┴──────┘
